【裁判字號】    89,上訴,3960
【裁判日期】    900109
【裁判案由】    強盜等
【裁判全文】
臺灣高等法院刑事判決                          八十九年度上訴字第三九六號
    上  訴  人
    即  被  告  丙○○
    選任辯護人  張立業
右上訴人即被告因強盜等案件，不服臺灣桃園地方法院八十九年度字第四０八號，中
華民國八十九年八月八日第一審判決（起訴案號：臺灣桃園地方法院檢察署八十九年
度偵字第二二二二號）提起上訴，本院判決如左：
    主  文
上訴駁回。
    事  實
一、丙○○於民國（下同）八十九年一月十七日下午四時五十分許，駕駛向正揚租車
    公司（下稱正陽公司）所租用之車號Ｑ二─一三八九號自用小客車，行經桃園縣
    龜山鄉○○○路朝嶺三十八之一號熙旺企業公司（下稱熙旺公司）倉庫，見開倉
    庫牆垣內尚有電纜線橫放，竟意圖為自己不法之所有，毀壞該公司之石綿瓦外牆
    後而逾越之，並攜帶其所有客觀上足對人之生命身體產生危害之兇器剪刀、水果
    刀各一把為工具，先以水果刀剝除電纜線外皮，再以剪刀剪下電纜線長約四十米
    ，分批綑綁竊取，並已將一部份綑綁完成之電纜線搬運放置於停放在該公司後山
    腰上之前開自用小客車內得手，復重回倉庫內再行綑綁搬運，惟此時其竊盜行為
    業經熙旺公司之委保之中興保全公司發覺，指派保全人員乙○○前往查看，發現
    丙○○行竊擬予逮捕時，丙○○為脫免逮捕，竟當場手持水果刀揮舞，脅迫乙○
    ○不要逼近，放伊一條生路，否則對其不客氣等語，並趁機逃逸前往停放前開自
    用小客車處，仍為乙○○所繼續追躡，幸經警員即時趕到，於是日下午五時二十
    分許，在桃園縣龜山鄉新嶺村新朝嶺山上產業道路攔獲逮捕，並扣得其所有供犯
    罪所用之前開剪刀及水果刀各一把。
二、案經桃園縣警察局龜山分局報請台灣桃園地方法院檢察署檢察官偵查起訴。
        理  由
一、訊之被告固坦承攜帶兇器毀越牆垣竊盜之事實，然堅決否認於保全人員乙○○前
    往現場時，有何脅迫之言語或動作，辯稱當時手中本握有水果刀，為脫免逮捕，
    確曾哀求乙○○放伊一條生路，但不曾揮舞手中水果刀，恐嚇乙○○稱如不放過
    伊，則伊將對乙○○不客氣，當時是乙○○發現伊行竊，執意要將伊留下來等候
    業主前來處理，並將伊之去路擋住，乙○○離伊尚有一段距離，伊確實未恐嚇乙
    ○○云云。
二、惟右揭被告如何攜帶客觀上足供凶器使用之剪刀、水果刀破壞牆垣竊取電纜線之
    事實，業據證人甲○○即被害人熙旺公司副總經理依現場破壞之情況判斷指述在
    案，且為被告自承在卷，而被告行竊得手後，被保全員乙○○發現，當場為脫免
    逮捕，竟手持水果刀揮舞，脅迫乙○○不要逼近，放伊一條生路，否則對其不客
    氣等情，亦據證人乙○○指述歷歷。衡情，證人乙○○與被告素無恩怨，應無誣
    指被告之理，況且，被告於行竊之際，當場為證人乙○○發覺，遂要求證人乙○
    ○放過伊，證人乙○○不允，被告情急之下，揮舞手中所持水果刀，出言恐嚇，
    此誠人之常情，再者，揆諸被告於本院審理中所辯當時乙○○離伊有一段距離云
    云，查乙○○係職司安全防盜之保全員，於發現被告行竊之當場，本應即時將被
    告依現行犯加以逮捕並移由警方依法處理，但竟不此之圖，不敢靠被告太近而保
    持一段距離，並致被告有逃逸之時機及空隙，得以趁機逃逸前往伊停放所駕駛前
    來之自用小客車處，但仍為乙○○所繼續追躡，幸經警員即時趕到，在桃園縣龜
    山鄉新嶺村新朝嶺山上產業道路始將被告攔獲逮捕到案，並扣得其所有供犯罪所
    用之前開剪刀及水果刀各一把，另查被告於行竊被發現後由手持水果刀並拒絕配
    合保全員乙○○之指示放下刀子束手就擒，顯見伊主觀上亦有持刀拒捕之意念甚
    明。凡此均足認乃因係被告持刀揮舞抗拒乙○○之逮捕，乙○○始不敢並無法立
    時將被告逮捕已明。被告所辯顯然避重就輕，要非可採。此外，復有被告所有供
    犯罪用之剪刀、水果刀各一把扣案佐證，事證明確，犯行堪以認定。
三、被告竊盜，因脫免逮捕，而當場對保全員施以脅迫，乃刑法第三百二十九條之準
    強盜行為，其攜帶之行竊工具剪刀及水果刀銳利堅實，既足以割裂粗厚紮實之電
    纜線，客觀上應足以對人之生命身體構成危害，應為凶器之一種。被告該些兇器
    為工具，並毀越牆垣行竊得手，並有同法第三百二十一條第一項第二款、第三款
    之情形，應以刑法第三百三十條第一項之加重強盜罪論，公訴人求論以刑法第三
    百二十九條、第三百二十一條第一項第三款之準強盜罪，尚有未合，起訴法條應
    予變更。另按刑法之準強盜罪，僅須實施竊盜或搶奪，因防護贓物、脫免逮捕或
    湮滅罪證，而當場施以強暴脅迫者，即屬成立，毋庸以被強暴或脅迫者致生一定
    之損害或心生畏懼為必要，且查為求防護贓物、脫免逮捕或湮滅罪證，而當場施
    以強暴脅迫，不問係出於主動攻擊或被動為強暴脅迫，皆無妨準強盜罪之成立，
    附此敘明。被告選任辯護人辯稱被告並無主動攻擊乙○○，是以與準強盜罪之構
    成要件不符云云，亦有誤會。原審爰審酌被告所為固然嚴重危害民眾財產、生命
    、身體之安全，然其前未曾有犯罪紀錄，有台灣高等法院被告全國前案紀錄表在
    卷可稽，足見本案犯行係因一時貪念，致罹刑章，素行尚稱良好等一切情狀，從
    輕量處有期徒刑五年二月，對於扣案剪刀、水果刀各一把，因係被告所有供犯罪
    所用之物，業據被告自承在卷，亦依刑法第三十八條第一項第二款宣告沒收。其
    認事用法俱無違誤，量刑亦屬允洽，被告猶執陳詞上訴否認有對於保全員乙○○
    實施脅迫行為云云，洵非足採，其上訴為無理由，應予駁回。
四、因證人乙○○對於被告當時如何持刀拒捕置之情節，分別於警訊中及原審審理時
    證述明確，互核一致，從而被告選任辯護人請求傳訊乙○○到庭作證一節，已無
    必要，爰依刑事訴訟法第一百九十六條規定不再加以傳喚，附此敘明。
五、據上論斷，應依刑事訴訟法第三百六十八條，判決如主文。
本案經檢察官林占青到庭執行職務。
中      華      民      國      九十      年      一      月      九    日
                              臺灣高等法院刑事第九庭
                                  審判長法  官  李  文  成
                                        法  官  何  菁  莪
                                        法  官  周  盈  文
右正本證明與原本無異。
如不服本判決應於收受送達後十日內向本院提出上訴書狀，其未敘述上訴之理由者並
得於提起上訴後十日內向本院補提理由書（均須按他造當事人之人數附繕本）。
                                        書記官  余  姿  慧
中    華    民    國      九十    年       一       月       十         日
附錄：本案論罪科刑法條全文
刑法第三百三十條第一項：
犯強盜罪而有第三百二十一條第一項各款情形之一者，處五年以上十二年以下有期徒
刑法第三百二十九條：
竊盜或搶奪，因防護贓物、脫免逮捕或湮滅罪證，而當場施以強暴脅迫者，以強盜論
。


司法院資訊處製作；財團法人民間司法改革基金會備份。
